【裁判字號】    91,交聲,1229
【裁判日期】    920117
【裁判案由】    違反道路交通管理處罰條例聲明異議
【裁判全文】
臺灣士林地方法院交通事件裁定                  九十一年度交聲字第一二二九號
    原處分機關  臺北巿交通事件裁決所
    異 議 人即
    受 處 分人  甲○○
右列異議人即受處分人因違反道路交通管理處罰條例案件，對於台北市交通事件裁決
所九十一年十一月八日所為之處分（原處分案號：北市裁三字第駕裁二二─ＡＢＵ一
八○二○五號）聲明異議，本院裁定如左：
    主  文
異議駁回。
    理  由
一、按汽車駕駛人，行經有燈光號誌管制之交岔路口闖紅燈者，處新台幣（下同）一
    千八百元以上五千四百元以下罰鍰，並記違規點數三點，又汽車駕駛人，駕駛汽
    車有違反道路交通管理處罰條例之行為，經交通勤務警察或依法令執行交通稽查
    任務人員制止時，不聽制止或拒絕停車接受稽查而逃逸者，除按各該條規定處罰
    外，處三千元以上六千元以下罰鍰，並記違規點數一點，道路交通管理處罰條例
    第五十三條、第六十條第一項、第六十三條第一項第一款、第三款，分別定有明
    文。再按汽車駕駛人之行為有左列情形之一，當場不能或不宜攔截製單舉發者，
    得對汽車所有人逕行舉發處罰：「一、闖紅燈、．．．．四、不服指揮稽查而逃
    逸、．．．．」，道路交通管理處罰條例第七條之二第一項，亦定有明文。
二、原處分意旨係以異議人即受處分人甲○○所有車號ＣＩＰ─九五九號重型機車於
    民國九十一年八月六日七時二十八分許，行經台北市○○○路○段、忠誠路口時
    闖越紅燈右轉，經值勤交通員警鳴笛攔停取締未果，員警隨即記下車號並經由電
    腦查詢，核對其車身顏色、車型及廠牌等資料均無誤，乃逕行舉發本件違規，並
    依違反道路交通管理處罰條例第五十三條及第六十條第一項等規定，裁處異議人
    罰鍰四千八百元，並依同條例第六十三條第一項第一款、第三款規定，併記違規
    點數四點。
三、異議人聲明異議意旨略以：本件違規僅以員警目視取締，既無照片、罰單亦未經
    伊簽名，程序上已有可議；其次，罰單所載「違規右轉」是東往北，即忠誠路右
    轉中山北路，惟伊公司係位於酒泉街五六號，應係在此路口左轉而非右轉；再者
    ，舉發違規之時點，伊早已抵達公司，根本不可能出現在舉發地點，原處分實難
    干服云云。
四、惟查，異議人所有機車之上開違規事實，有台北市政府警察局北市警交大字第Ａ
    ＢＵ一八○二○五號舉發違反道路交通管理事件通知單附卷可稽，並經證人即當
    場舉發之員警方榮德於本院結證稱：「（問：當天舉發情形為何）我當天執交通
    整理崗，站在忠誠路往西的路邊，就是士林電機的路口，當時忠誠路是紅燈，我
    看到有一台機車從忠誠路往西的方向騎過來，我見該機車速度很快，猜想他可能
    會闖紅燈，就上前準備攔停，該部機車果然闖越紅燈駛入中山北路，我見狀後立
    即吹哨，該部機車就減速掉頭沿中山北路往天母方向（即向北）逃逸，騎了一小
    段距離後就在道路缺口禁止迴轉的地點，迴轉進入中山北路往南的方向，他騎到
    路口後，我已經在路口等他，並且上前攔停，但該機車仍舊不停，從我右側閃避
    後繼續前行逃逸，我便記下車號及車型開單舉發。」、「（問：當時天候如何）
    天氣很好，視線良好，而且該機車一度距離我只有三十公分，其實我當時若沒有
    閃避可能還會被他撞到。」、「（當天有無著制服）有」、「我用手勢及哨子指
    示該機車停車」等語明確，衡情證人與異議人間並無仇怨，證人當無設詞誣陷，
    身觸偽證罪之必要，原已甚明，復參以上開證人到庭所證異議人違規情節甚為詳
    盡，其中關於異議人於案發時係先違規左轉中山北路往南後，再減速掉頭向北往
    天母方向逃逸，行駛一段距離後，又在路口迴轉沿中山北路往南行駛等情，與異
    議人所辯伊上班路線係沿中山北路往南乙節亦相互一致，且經質以異議人對證人
    所證內容有何意見，異議人復當庭表示沒有意見等情，堪信證人上開所證，均係
    親身目睹經歷之事實，要非憑空虛擬杜撰可擬，何況，異議人自承上開機車於案
    發時均由其一人使用，且舉發違規地點即忠誠路、中山北路口，復係伊平日上班
    行經之路線，由此益徵本件員警應無誤認違規車輛之可能。再者，交通員警製單
    舉發違反道路交通管理處罰條例所列之違規事實，本質上為行政處分，係公務員
    基於職務上權力，依法就特定之具體事件所為具公法上效果之單方行政行為，基
    於公務員為公法上行為具有公信力之原則，該行政處分當可被推定為真正，其據
    以依法處分之事實認定亦為正確無誤，此與民事訴訟法第三百五十五條第二項規
    定：「文書依其程式及意旨得認作公文書者，推定其為真正」之情形相同，本此
    公信原則，乃立法者賦予行政機關制定違反道路交通事件統一裁罰標準及處理細
    則，使執勤員警得當機處分（如該細則第二十三條）以達其維護交通秩序、安全
    之行政目的，反之，若謂公務員一切行政行為均需預留證據以證其實，則國家行
    政勢必窒礙難行，據此，刑事訴訟法就犯罪證據有關之規定中，與屬行政秩序罰
    之交通違規裁罰本質不合之部分，自不在準用之列，從而本件異議人既未就執勤
    員警之舉發有誤提出相關證據以供調查，本院經查亦無何證據足資證明其有捏造
    事實違法取締之情事，則執勤員警本其維護交通秩序、安全職責所為之舉發，自
    應受到合法、正確之推定。至違規照相僅係採證方法之一，非謂所有交通違規案
    件均需有相片佐證始得取締舉發，而逕行舉發之交通違規案件，依法僅需製發舉
    發違規通知單送達車輛所有人，要無當場交予受舉發人簽名之可能及必要，違反
    道路交通管理事件統一裁罰基準及處理細則第十一條定有明文，是異議人所執本
    案未有採證照片或未令其於罰單簽名之辯，不足採信，至異議人另辯以舉發違規
    時點伊已到達公司云云，要屬其片面之詞，既未能舉證以實其說，亦無足採。從
    而本件違規員警依法逕行舉發，並由原處分機關援引首揭規定，裁處機車所有人
    即異議人罰鍰四千八百元，並計違規點數四點並無不當，本件異議為無理由，應
    予駁回。
據上論斷，應依道路交通案件處理辦法第十九條，裁定如主文。
中      華      民      國      九十二    年      一      月    十七    日
                                      臺灣士林地方法院交通法庭
                                          法  官  吳  祚  丞
右正本證明與原本無異。
如不服本裁定應於送達後五日內向本院提出抗告狀。
                                          書記官  林  立  原
中      華      民      國      九十二    年      一      月   二十一   日


司法院資訊處製作；財團法人民間司法改革基金會備份。
